最高法院刑事判決
                                    111年度台非字第129號
上  訴  人  最高檢察署檢察總長
被      告  許桓維                     


上列上訴人因被告公共危險等罪案件，對於臺灣臺中地方法院中
華民國111年6月30日定應執行刑之確定裁定（111年度聲字第170
6號，聲請案號：臺灣臺中地方檢察署111 年度執聲字第1204號
），認為違法，提起非常上訴，本院判決如下：
    主  文
原裁定撤銷。
許桓維犯如附表所示之罪所處之有期徒刑，應執行有期徒刑貳年
參月。
    理  由
壹、非常上訴理由稱：「一、按判決不適用法則或適用不當者，
    為違背法令，刑事訴訟法第378 條定有明文。次按，刑事訴
    訟法第370條第2項、第3項，已針對第二審上訴案件之定應
    執行之刑，明定有不利益變更禁止原則之適用；而分屬不同
    案件之數罪併罰，倘一裁判宣告數罪之刑，曾經定其執行刑
    ，再與其他裁判宣告之刑定其執行刑時，在法理上亦應同受
    此原則之拘束（參照最高法院103年9月2日第14次刑事庭會
    議決議）。另法律上屬於自由裁量事項，尚非概無法律性之
    拘束，在法律上有其外部界線及內部界線，前者法律之具體
    規定，使法院得以具體選擇為適當裁判，此為自由裁量之外
    部界限。後者法院為自由裁量時，應考量法律之目的，法律
    秩序之理念所在，此為自由裁量之內部界限。法院為裁判時
    ，二者均不得有所踰越。在數罪併罰而有二裁判以上，應定
    其應執行刑之案件，法院所為刑之酌定，固屬自由裁量事項
    ，然對於法律之內、外部界限，仍均應受其拘束（最高法院
    91年度臺非字第32號、92年度臺非字第187 號判決可資參照
    ）。二、經查，本案被告即受刑人許桓維因公共危險等案件
    （即附表編號1至5所示之7罪），經臺灣臺中地方法院於111
    年4月27日以111年度聲字第1022號裁定（下稱前裁定），定
    應執行有期徒刑2年2月確定。嗣被告復因犯過失傷害罪，經
    臺灣臺中地方法院於111年3月16日以110年度中交簡字第222
    3號刑事判決判處有期徒刑2月確定（即附表編號6所示之罪
    ）。因編號1至5所示之罪與編號6 所示之罪符合數罪併罰規
    定，復經臺灣臺中地方檢察署檢察官聲請定其應執行之刑，
    並經臺灣臺中地方法院於111年6月30日以111年度聲字第170
    6號裁定（下稱原裁定），定應執行有期徒刑2 年6 月，並
    於同年7 月13日確定。雖原裁定形式上未逾刑法第51條第5 
    款所定法律之外部界限（計算式：2月+1年1 月+1年2 月+1
    年6 月+1年4 月+2月=5年5 月），惟已重於被告前裁定所定
    應執行刑2年2月及後罪宣告刑2月之總和（計算式：2 年2月
    +2月=2年4月），顯已逾法律之內部界限。揆諸前揭法條及
    決議、判決要旨，原裁定自有適用法則不當之違背法令。三
    、案經確定，且不利於被告，爰依刑事訴訟法第441 條、第
    443 條提起非常上訴，以資糾正與救濟。」等語。
貳、本院按：
一、定應執行刑之裁定，具有與科刑判決同一之效力，倘有違背
    法令，而於被告不利，應許提起非常上訴，以資救濟。又刑
    事訴訟法第370條第2項、第3項，已針對第二審上訴案件之
    定應執行刑，明定有不利益變更禁止原則之適用；而分屬不
    同案件之數罪併罰，倘一裁判宣告數罪之刑，曾經定其執行
    刑，再與其他裁判宣告之刑定其執行刑時，在法理上亦應同
    受此原則之拘束。故另定之執行刑，其裁量所定之刑期，倘
    較重於前定之執行刑加計後裁判所宣告之刑之總和，即屬違
    背法令。
二、經查：被告許桓維因附表編號1至5所示之罪，經臺灣臺中地
    方法院於民國111年4月27日以111 年度聲字第1022號裁定（
    下稱前裁定），定應執行有期徒刑2年2月確定，另因附表編
    號6所示過失傷害案件，經原審法院以110年度中交簡字第22
    23號判決，判處有期徒刑2 月，如易科罰金以新臺幣1000元
    折算1 日，有裁定書、判決書及被告臺灣高等法院前案紀錄
    表可稽。檢察官依被告請求，就附表編號1至6所示之罪所處
    之刑聲請合併定應執行刑，原裁定定應執行有期徒刑2 年6
    月，雖形式上未逾刑法第51條第5款所定法律之外部性界限
    ，惟已重於前裁定就附表編號1至5所示之罪所處有期徒刑，
    經定應執行有期徒刑2年2月，附表編號6 所示之罪所處有期
    徒刑2月，兩者加計之總合有期徒刑2年4 月，依上揭說明，
    有違不利益變更禁止原則，自屬違背法令。案經確定，且不
    利於被告。非常上訴意旨執此指摘，洵有理由。應由本院將
    原裁定撤銷，另行判決如主文第2 項所示，以資救濟。
據上論結，應依刑事訴訟法第447條第1項第1款、第477條第1項
，刑法第53條、第50條、第51條第5 款，判決如主文。
中　　華　　民　　國　　111 　年　　10　　月　　20　　日
　　　　　　　　　刑事第四庭審判長法  官  林　立　華　
                                  法  官  謝　靜　恒　
                                  法  官  林　瑞　斌　
                                  法  官  李　麗　珠　
                                  法  官  王　敏　慧
本件正本證明與原本無異
                                  書記官
中　　華　　民　　國　　111 　年　　10　　月　　24　　日

附表                                                                      編           號          1                2                3        罪           名  不能安全駕駛致交通危險罪 詐欺 詐欺 宣    告     刑  有期徒刑2月，併科罰金新臺幣1萬元  有期徒刑1年1月 有期徒刑1月2月  犯   罪  日  期  110年03月21日 109年10月17日至109年10月18日 109年10月22日 偵查（自訴）機關年   度   案   號  臺灣臺中地方檢察署110年度速偵字第1611號 臺灣臺中地方檢察署110年度偵緝字第772、773號 臺灣臺中地方檢察署110年度偵緝字第772、773號  最  後  事實審 法院 臺灣臺中地方法院 臺灣臺中地方法院 臺灣臺中地方法院  案號 110年度中交簡字第798號 110年度訴字第1249號          110年度訴字第1249號   判    決 日    期 110年04月28日                  110年09月13日                  110年09月13日                   確  定  判  決 法院 臺灣臺中地方法院 臺灣臺中地方法院 臺灣臺中地方法院  案號 110年度中交簡字第798號 110年度訴字第1249號          110年度訴字第1249號  判    決 確定日期 110年07月13日                110年12月06日                110年12月06日                是否為得易科罰金之案件           得易科罰金、  得易服社會勞動  不得易科罰金、  不得易服社會勞動  不得易科罰金、  不得易服社會勞動    備        註                                           臺灣臺中地方檢察署110年度執字第10281號 編號2、3已定應執行有期徒刑1年4月（臺灣臺中地方檢察署111年度執字第359號） 編號2、3已定應執行有期徒刑1年4月（臺灣臺中地方檢察署111年度執字第359號） 

編           號          4                5                6        罪           名  詐欺 詐欺 交通過失傷害 宣    告     刑  有期徒刑1年6月  有期徒刑1年4月 （共3次） 有期徒刑2月  犯   罪  日  期  109年04月03日 ①109年04月03日 ②109年04月07日 ③109年04月07日  108年12月17日 偵查（自訴）機關年   度   案   號  臺灣臺中地方檢察署108年度少連偵字第488號、109年度偵字第12873、32549號 臺灣臺中地方檢察署108年度少連偵字第488號、109年度偵字第12873、32549號 臺灣臺中地方檢察署110年度偵字第26154號  最  後  事實審 法院 臺灣臺中地方法院 臺灣臺中地方法院 臺灣臺中地方法院  案號 110年度金訴字第175號 110年度金訴字第175號 110年度中交簡字第2223號   判    決 日    期 110年11月16日                  110年11月16日                  111年03月16日                   確  定  判  決 法院 臺灣臺中地方法院 臺灣臺中地方法院 臺灣臺中地方法院  案號 110年度金訴字第175號 110年度金訴字第175號          110年度中交簡字第2223號  判    決 確定日期 111年02月11日                111年02月11日                111年04月12日                是否為得易科罰金之案件           不得易科罰金、  不得易服社會勞動  不得易科罰金、  不得易服社會勞動  得易科罰金、  得易服社會勞動    備        註                                 臺灣臺中地方檢察署111年度執字第2701號 臺灣臺中地方檢察署111年度執字第2701號 臺灣臺中地方檢察署111年度執字第4688號